臺灣臺南地方法院刑事判決　　　
111年度原訴字第8號
公  訴  人  臺灣臺南地方檢察署檢察官
被      告  杜瑋文



指定辯護人  本院公設辯護人陳香蘭
被      告  翁兆韡


選任辯護人  查名邦律師
            高亦昀律師
            曾彥鈞律師
被      告  陳冠廷


            陳又齊


            林凱彦


            鍾易衛


            徐漪淞



            蘇嘉雄


上列被告等因妨害秩序案件，經檢察官提起公訴（110年度少連
偵字第114號），被告等於準備程序中就被訴事實為有罪之陳述
，經告以簡式審判之旨，並聽取當事人之意見後，本院合議庭裁
定由受命法官獨任進行簡式審判程序，判決如下：
    主    文
乙○○、戊○○、庚○○、己○○、辛○○、壬○○、丁○○、犯意圖供行使之
用而攜帶兇器在公共場所聚集三人以上下手實施強暴罪，各處有
期徒刑陸月，如易科罰金，均以新臺幣壹仟元折算壹日。
癸○○犯意圖供行使之用而攜帶兇器在公共場所聚集三人以上施強
暴在場助勢罪，處有期徒刑參月，如易科罰金，以新臺幣壹仟元
折算壹日。
扣案彈簧刀、筍刀、黑色棒球棍、藍色球棒、淺黃色木棍、深黃
色木棍各一支均沒收。
    犯罪事實
一、丙○○（另為不起訴處分）因與陳柏軒間有債務糾紛，遂與
　　乙○○、戊○○、庚○○、己○○、辛○○、壬○○、丁○○、癸○○與少年
    蔡○勳（民國00年00月生，另移送臺灣臺南地方法院少年法
    庭審理，無證據證明乙○○等人知悉蔡○勳未滿18歲）及真實
    姓名年籍不詳之男子，於民國110年9月12日凌晨0時30分許
    ，分別駕駛車牌號碼000-0000號、9393-M2號自用小客車，
    前往甲○○所經營位於臺南市○區○○路0段000號洗車場，欲向
    陳柏軒催討債務，渠等均知悉上開洗車場外之騎樓為一般不
    特定公眾均可能行經之公共場所，如在該處聚集三人以上施
    強暴，顯會造成公眾或他人恐懼不安，僅因甲○○在場口氣不
    佳，乙○○、戊○○、庚○○、己○○、辛○○、壬○○、丁○○與少年蔡
    ○勳竟基於意圖供行使之用而攜帶兇器在公共場所聚集三人
    以上下手實施強暴、毀損、恐嚇危害安全之犯意聯絡，分別
    手持棍棒、刀械，砸毀甲○○所有名下車牌號碼000-0000號自
    用小客車、徒手掀翻電動麻將桌、腳踹屋內桶子及管路，致
    上開物品損毀不堪使用（毀損部分業經撤回，後述），並因
    此致甲○○心生畏懼。癸○○則在場叫囂助勢，以此方式妨害該
    處秩序安寧。
二、案經甲○○訴由臺南市政府警察局第一分局報請臺灣臺南地
　　方檢察署檢察官偵查起訴。
    理    由
一、程序部分：
    被告乙○○、戊○○、庚○○、己○○、辛○○、壬○○、丁○○、癸○○所
    犯係死刑、無期徒刑、最輕本刑為3年以上有期徒刑以外之
    罪，且非高等法院管轄第一審案件，其於本院準備程序中就
    被訴事實為有罪之陳述，經告知簡式審判程序之旨，並聽取
    檢察官、被告及其辯護人之意見後，本院合議庭依刑事訴訟
    法第273條之1第1項規定，裁定由受命法官獨任進行簡式審
    判程序。是本案之證據調查，依刑事訴訟法第273條之2規定
    ，不受同法第159條第1項、第161條之2、第161條之3、第16
    3條之1及第164條至第170條規定之限制，合先敘明。
二、認定犯罪事實所憑之證據及理由：
    上揭犯罪事實，業據被告等於本院準備程序及審判程序時均
    坦承不諱，核與證人丙○○、少年蔡○勳、陳柏軒、甲○○證述
    大致相符（警卷第81-87、557-563、613-616、623-626頁、
    偵卷第73-91、264-265頁），並有臺南市政府警察局第一分
    局扣押筆錄、扣押物品目錄表、現場監視器錄影擷取畫面、
    現場照片、扣案物品照片、路口監視器錄影擷取畫面、匯豐
    汽車鈑噴估價單、東方不敗娛樂有限公司報價單在卷可佐（
    警卷第19-23、00-00000-000、265-269、331-335、391-395
    、645-667頁、偵卷第248、252-254頁），足認被告等前揭
    任意性自白，與事實相符，應得採信。從而，本案事證明確
    ，被告犯行足以認定，應予依法論科。
三、論罪、科刑：  
㈠、刑法妨害秩序罪章之第149、150條於109年1月15日修正公布
    ，並自同年月17日生效施行，本次修法理由略以：「㈠隨著
    科技進步，透過社群通訊軟體（如LINE、微信、網路直播等
    ）進行串連集結，時間快速、人數眾多且流動性高，不易先
    期預防，致使此等以多數人犯妨害秩序案件規模擴大，亦容
    易傷及無辜。惟原條文中之『公然聚眾』，司法實務認為必須
    於『公然』之狀態下聚集多數人，始足當之；亦有實務見解認
    為，『聚眾』係指參與之多數人有隨時可以增加之狀況，若參
    與之人均係事前約定，人數既已確定，便無隨時可以增加之
    狀況，自與聚眾之情形不合（最高法院28年上字第621號、9
    2年度臺上字第5192號判決參照）。此等見解範圍均過於限
    縮，學說上多有批評，也無法因應當前社會之需求。爰將本
    條（指第149條）前段修正為『在公共場所或公眾得出入之場
    所』有『聚集』之行為為構成要件，亦即行為不論其在何處、
    以何種聯絡方式（包括上述社群通訊軟體）聚集，其係在遠
    端或當場為之，均為本條之聚集行為，且包括自動與被動聚
    集之情形，亦不論是否係事前約定或臨時起意者均屬之。因
    上開行為對於社會治安與秩序，均易造成危害，爰修正其構
    成要件，以符實需。㈡為免聚集多少人始屬『聚眾』在適用上
    有所疑義，爰參酌組織犯罪防制條例第2條第1項及其於106
    年4月19日修正之立法理由，認三人以上在公共場所或公眾
    得出入之場所實施強暴脅迫，就人民安寧之影響及對公共秩
    序已有顯著危害，是將聚集之人數明定為三人以上，不受限
    於須隨時可以增加之情形，以臻明確…（以上就第150條之修
    法理由亦同）」、「㈠倘三人以上，在公共場所或公眾得出
    入之場所聚集，進而實行強暴脅迫（例如：鬥毆、毀損或恐
    嚇等行為）者，不論是對於特定人或不特定人為之，已造成
    公眾或他人之危害、恐懼不安，應即該當犯罪成立之構成要
    件，以符保護社會治安之刑法功能…。㈡實務見解有認本條之
    妨害秩序罪，須有妨害秩序之故意，始與該條之罪質相符，
    如公然聚眾施強暴脅迫，其目的係在另犯他罪，並非意圖妨
    害秩序，除應成立其他相當罪名外，不能論以妨害秩序罪（
    最高法院31年上字第1513號、28年上字第3428號判決參照）
    。然本罪重在安寧秩序之維持，若其聚眾施強暴脅迫之目的
    在犯他罪，固得依他罪處罰，若行為人就本罪之構成要件行
    為有所認識而仍為本罪構成要件之行為，自仍應構成本罪，
    予以處罰。㈢參考我國實務常見之群聚鬥毆危險行為態樣，
    慮及行為人意圖供行使之用而攜帶兇器或者易燃性、腐蝕性
    液體，抑或於車輛往來之道路上追逐，對往來公眾所造成之
    生命身體健康等危險大增，破壞公共秩序之危險程度升高，
    而有加重處罰之必要，爰增訂第二項…（指第150條）」。查
    被告等多人在洗車場騎樓之公共場所，持彈簧刀、黑色棒球
    棍、藍色球棒、筍刀、淺黃色木棍、深黃色木棍共同毀損告
    訴人物品，並使告訴人心生畏懼，所為已危害安寧且造成附
    近民眾恐慌不安，足認被告等人所為客觀上已妨害秩序，主
    觀上具有妨害秩序之犯意，揆諸上開立法說明，已合乎刑法
    第150條第1項之要件。
㈡、故核被告乙○○、戊○○、庚○○、己○○、辛○○、壬○○、丁○○所為
    ，均係犯刑法第150條第1項後段、第2項第1款之意圖供行使
    之用而攜帶兇器在公共場所聚集三人以上下手施強暴罪、第
    305條之恐嚇罪。被告癸○○所為，係犯刑法第150條第1項前
    段、第2項第1款之意圖供行使之用而攜帶兇器在公共場所聚
    集三人以上在場助勢實施強暴罪、第305條之恐嚇罪。
㈢、刑法第150條之罪，係為保護社會整體秩序、安全，屬於國家
    法益，並非個人法益，縱行為人施以強暴脅迫之客體有數人
    ，惟侵害國家法益仍屬單一，僅成立單純一罪。又本件犯罪
    構成要件須聚集三人以上，性質上屬於聚合犯，並應以在場
    共同實施或在場參與分擔實施犯罪之人為限，而依刑法條文
    有「結夥三人以上」者，其主文之記載並無加列「共同」之
    必要（最高法院79年度臺上字第4231號判決意旨參照），是
    本條文以「聚集三人以上」為構成要件，應為相同解釋，方
    為適論。被告乙○○、戊○○、庚○○、己○○、辛○○、壬○○、丁○○
    與其他數名身分不詳之人就上開犯行，有犯意聯絡及行為分
    擔，應論以共同正犯。又渠等與被告癸○○所犯恐嚇罪應論共
    犯，另上開2罪名係基於同一目的而為，且行為重合，核屬
    一行為觸犯數罪名之想像競合犯，應依刑法第55條前段之規
    定，分別從一重之意圖供行使之用而攜帶兇器在公共場所聚
    集三人以上下手實施強暴罪、意圖供行使之用而攜帶兇器在
    公共場所聚集三人以上在場助勢罪處斷。
㈣、按刑法第150 條第2 項規定：「犯前項之罪，而有下列情形
    之一者，得加重其刑至二分之一：一、意圖供行使之用而攜
    帶兇器或其他危險物品犯之。二、因而致生公眾或交通往來
    之危險」，係就刑法第150 條第1 項之基本犯罪類型，參考
    我國實務常見之群聚鬥毆危險行為態樣，慮及行為人意圖供
    行使之用而攜帶兇器或者易燃性、腐蝕性液體，抑或於車輛
    往來之道路上追逐，對往來公眾所造成之生命身體健康等危
    險大增，破壞公共秩序之危險程度升高，而有加重處罰之必
    要，已就刑法第150 條第1 項犯罪類型變更之個別犯罪行為
    予以加重，而成另一獨立之罪名，應屬刑法分則加重之性質
    。本件被告等人雖有攜帶兇器，惟審酌本案情節，僅針對特
    定財物攻擊，未波及人身，且從卷附錄影檔案及錄影畫面翻
    拍照片上顯示之時間不長，應認其等實施手段確尚知節制，
    並無持續施強暴脅迫致危險程度難以控制之情形，被告等所
    為對於社會秩序安全之危害程度亦未因攜帶兇器而有顯著提
    升，認未加重前之法定刑應足以評價其等之犯行，尚無依刑
    法第150條第2項規定加重其刑之必要，而不予加重其刑。另
    本案雖有少年共犯，依其警卷年籍資料，事時已近18歲，且
    依現場翻拍照片，少年著有口罩且卷內並無證據證明被告等
    知悉少年年紀，自無從依兒童及少年福利與權益保障法第11
    2條第1項之規定加重其刑（經檢察官當庭刪除）。再本案尚
    無情輕法重或顯可憫恕之情節，被告戊○○辯護人請求依刑法
    第59條減刑，亦難准許。
㈤、爰以行為人之責任為基礎，審酌被告乙○○前因施用毒品案件
    ，經法院判處有期徒刑4月，並於107年4月25日易科罰金執行
    完畢；被告庚○○前因傷害案件，經法院判處有期徒刑5月，
    並於110年6月1日易科罰金執行完畢；被告己○○前因毒品案件
    ，經法院分別判處有期徒刑1年11月、3月、2年1月，於110
    年4月23日因保護管束期滿未經撤銷，以已執行論；被告壬○○前因公共危險案件，經法院判處有期徒刑2月，並於105年10
    月25日易科罰金執行完畢；被告癸○○前因妨害自由案件，經
    法院判處有期徒刑4月，並於108年6月14日易科罰金執行完畢
    ；被告戊○○貪污案件偵辦中；被告辛○○過失致死案件緩刑期
    間；被告丁○○在監執行詐欺案件，有渠等臺灣高等法院被告
    前案紀錄表及該案判決可佐，竟均未能記取教訓，僅因他人
    債務糾紛，即動輒聚集本件犯罪，不僅造成告訴人不安，並
    危害社會治安及公共秩序，所為甚屬可議，本應予重懲；惟
    念被告等均坦承犯行，賠償告訴人、與告訴人達成和解取得
    原諒，經告訴人請求從輕量刑，此有本院公務電話紀錄（本
    院卷第71頁）及後述和解書、撤回狀，足認其等已有實際修
    補犯行所生損害，堪認有所悔意；兼衡其犯罪動機、目的、
    手段、情節及犯罪所生危害，暨其等智識程度及家庭經濟狀
    況等一切情形，分別量處如主文所示之刑，並均諭知易科罰
    金之折算標準，以資懲儆。
㈥、扣案彈簧刀、黑色棒球棍、藍色球棒、筍刀、淺黃色木棍、
    深黃色木棍等物，為被告乙○○、庚○○、丁○○、己○○、戊○○等
    人所有且供犯罪所用之物，應依法宣告沒收。
四、不另為不受理之諭知（毀損）部分：
    公訴意旨固認被告另犯刑法第354 條之毀損罪嫌，然此部分
    之罪依刑法第357 條規定須告訴乃論，而被告等與告訴人
　　達成和解，於本院審理中業已具狀撤回告訴，此有和解書、
    撤回告訴狀附卷（偵卷第244頁、本院卷第117-118、207-21
    9頁），且此部分若有成立犯罪，與前開論罪科刑部分為想
    像競合犯之裁判上一罪關係，爰不另為不受理之諭知。
 刑事訴訟法第273條之1第1項、第299條第1項前段，刑法第28條
 、第150條第2項第1款、第1項、第305條第1項、第55條、第41
 條第1 項前段、第38條第2款，刑法施行法第1條之1，判決如主
 文。
本案經檢察官高振瑋提起公訴、甲○○到庭執行職務。　
中　　華　　民　　國　　111 　年　　6 　　月　　14　　日
                  刑事第五庭    法　官  蔡奇秀
以上正本證明與原本無異。
如不服本判決應於收受本判決後20日內向本院提出上訴書狀，並
應敘述具體理由。其未敘述上訴理由者，應於上訴期間屆滿後20
日內向本院補提理由書狀（均須按他造當事人之人數附繕本）「
切勿逕送上級法院」。 
　　　　　　　　　　　　　　　　書記官　黃郁淇　　　　　
中　　華　　民　　國　　111 　年　　6 　　月　　14　　日
附錄所犯法條　　
中華民國刑法第150條第2項第1款、第1項
在公共場所或公眾得出入之場所聚集三人以上，施強暴脅迫者，
在場助勢之人，處 1 年以下有期徒刑、拘役或 10 萬元以下罰
金；首謀及下手實施者，處 6 月以上 5 年以下有期徒刑。
犯前項之罪，而有下列情形之一者，得加重其刑至二分之一：
一、意圖供行使之用而攜帶兇器或其他危險物品犯之。
二、因而致生公眾或交通往來之危險。

中華民國刑法第305條
以加害生命、身體、自由、名譽、財產之事恐嚇他人，致生危害
於安全者，處 2 年以下有期徒刑、拘役或 9 千元以下罰金。